臺灣士林地方法院刑事裁定　　　　　　　　　　　　　九十二年度聲判字第六五號
　　聲　請　人
　　即告 訴 人　甲○○
　　代　理　人　蔡淑美律師
　　被　　　告　乙○○
右列聲請人因告訴被告過失傷害案件，不服台灣高等法院檢察署檢察長駁回再議之處
分（九十二年上聲議字第二七四一號），聲請交付審判，本院裁定如左：
    主  文
聲請駁回。
    理  由
一、按告訴人不服上級法院檢察署檢察長或檢察總長認再議為無理由而駁回之處分者
    ，得於接受處分書後十日內委任律師提出理由狀，向該管第一審法院聲請交付審
    判。法院認為交付審判之聲請不合法或無理由者，應駁回之。刑事訴訟法第二百
    五十八條之一、第二百五十八條之三第二項前段，分別定有明文。
二、本件聲請人即告訴人甲○○以被告乙○○涉犯過失傷害案件，向台灣士林地方法
    院檢察署檢察官提出告訴，經該檢察署檢察官為不起訴處分（九十二年度偵字第
    二五七三號）後，聲請人不服，聲請再議亦經台灣高等法院檢察署檢察長於民國
    九十二年七月十八日以九十二年度上聲議字第二七四一號處分書認聲請人再議為
    無理由而駁回再議。
三、聲請交付審判意旨略以：(一)被告於事故發生伊始多次坦承過失撞傷聲請，此有警
    詢筆錄、和解書可證，且被告在申請保險理賠及洽商和解過程中，亦分別向保險
    業務員吳幸昆、聲請人之姐王心美表明撞到聲請人。(二)被告於警詢中辯稱肇事時
    所駕汽車車頭已超越聲請人機車若屬實情，則車損點應在被告汽車中後段，惟送
    鑑結果認定「被告車右前葉子板、車門擦痕」，且被告車速較快，足見應係被告
    從後超車，並因閃避對向大貨車而右偏致擦撞聲請人車，被告此開供述與卷內事
    證即有不符。(三)本案初鑑及覆鑑結果有所不同，且覆議見解僅謂「無法研判何車
    偏行」，亦未認定被告並無過失。(四)綜上，檢察官未審酌被告警詢初供，未傳訊
    製作筆錄員警，亦未請鑑定機關說明鑑定意見轉折過程，實難謂已盡調查之責，
    遽予不起訴處分並駁回再議聲請，均顯有不當，爰請准交付審判。
四、按刑事訴訟法第二百五十八條之一規定告訴人得向法院聲請交付審判，係對於「
    檢察官不起訴或緩起訴裁量權」制衡之一種外部監督機制，法院僅就檢察官所為
    不起訴或緩起訴之處分是否正確加以審查，以防止檢察機關濫權，依此立法精神
    ，同法第二百五十八條第三項規定法院審查聲請交付審判案件時「得為必要之調
    查」，其調查證據之範圍，自應以偵查中曾顯現之證據為限；而同法第二百六十
    條對於不起訴處分已確定或緩起訴處分期滿未經撤銷者得再行起訴之規定，其立
    法理由說明該條所謂不起訴處分已確定者，包括「聲請法院交付審判復經駁回者
    」之情形在內，是前述「得為必要之調查」，其調查證據範圍，更應以偵查中曾
    顯現之證據為限，不得就告訴人新提出之證據再為調查，亦不得蒐集偵查卷以外
    之證據，否則，將與刑事訴訟法第二百六十條之再行起訴規定，混淆不清，亦將
    使法院兼任檢察官而有回復「糾問制度」之虞。且法院裁定交付審判，即如同檢
    察官提起公訴使案件進入審判程序，是法院裁定交付審判之前提，必須偵查卷內
    所存證據已符合刑事訴訟法第二百五十一條第一項規定「足認被告有犯罪嫌疑」
    檢察官應提起公訴之情形，亦即該案件已經跨越起訴門檻，否則，縱或法院對於
    檢察官所認定之基礎事實有不同判斷，但如該案件仍須另行蒐證偵查始能判斷應
    否交付審判者，因交付審判審查制度並無如同再議救濟制度得為發回原檢察官續
    行偵查之設計，法院仍應依同法第二百五十八條之三第二項前段規定，以聲請無
    理由裁定駁回，合先敘明。
五、經查：
（一）聲請人原告訴意旨稱：被告乙○○於民國九十一年十月二十五日上午八時十五
      分許，駕駛車號Ｅ二—八六二二號自小客車，沿台北縣汐止市○○○路往台北
      方向行駛，行經同路二四二號前時，與對向車道大貨車會車需稍右偏時，理應
      注意車前狀況，並隨時採取必要之安全措施，而依當時情形，並無不能注意之
      情事，竟疏未注意，適聲請人甲○○騎乘車號ＧＨＳ—００六號重機車同方向
      行駛於被告右側，被告駕駛車輛右偏之際，不慎擦撞聲請人，致聲請人受有左
      臉頰擦傷、左腳踝扭傷、左手擦傷等傷害，因認被告涉有刑法第二百八十四條
      第一項前段過失傷害罪嫌等語。惟此部分業據原為不起訴處分之檢察官依卷附
      資料認定：「本案被告有無過失之爭點厥為：案發當時被告駕駛上開車輛有無
      右偏以致與告訴人騎乘之機車擦撞？經查：依案發現場之跡證觀之，僅有告訴
      人上開機車倒地之刮地痕三處，並無被告所駕駛上開車輛之行進痕跡，有道路
      交通事故現場圖及卷附現場照片多張在卷足稽，告訴人於偵查中復自承現場無
      其他目擊證人等語，是本案無法判斷究係何車偏行，即台灣省車輛行車事故覆
      議鑑定委員會亦同此認定，有該會九十二年五月六日府覆議字第九二一○三五
      九號函在卷可憑，則案發當時被告駕駛上開車輛有無右偏乙節，即有可疑。揆
      諸首揭說明，尚難僅憑告訴人片面之指訴而遽入被告於罪」等語。
（二）嗣聲請人於聲請再議時雖指稱：被告於偵查中翻供否認發生擦撞，但於警詢中
      供述自由狀態下承認肇事，肇事後車輛亦停放路中，又初鑑結果亦認「被告右
      偏閃避與聲請人產生擦撞之可能性較大」，原不起訴處分書僅以現場無被告車
      輛痕跡為據而處分不起訴，即有可疑等語，並提出和解書一紙為佐。惟台灣高
      等法院檢察署認以：「卷查被告乙○○否認有偏右行駛之過失情事。雖聲請人
      堅稱被告當時為閃避對向之大貨車而偏右行駛致撞及其騎乘之機車云云。惟其
      並無法舉出事證足實其說，且自承找不到目擊證人。是其所言是否屬實，要非
      無疑。復由現場照片及現場圖觀之，該肇事路段未規劃機車專用車道，而兩側
      道路邊猶停放有車輛道路設施欠完善，機車與汽車爭道行駛，自難避免。惟被
      告既係在應遵行車道內行駛時與聲請人之機車發生擦撞，即難認其有疏失。本
      件經台灣省台北縣區車輛行車事故鑑定委員會鑑定結論雖稱被告因與大貨車會
      車而右偏閃避與聲請人之機車擦撞之可能性較大。惟此僅係推測之詞，嗣經被
      告申請台灣省車輛行車事故覆議鑑定委員會覆議認為『無法研判何車偏行』，
      有覆函等資料附原署偵查卷內可參。是本件被告過失責任尚非明確，揆諸首引
      法條規定，自應為不起訴處分」等語。
（三）雖聲請人猶執前揭聲請意旨聲請交付審判，然查：被告乙○○於警詢筆錄中僅
      供述肇事經過，並未承認本身有何過失存在，自難謂被告就過失傷害犯行已有
      自白，次按和解係指雙方約定互相讓步，以終止爭執，和解內容亦非得作為認
      定被告訴訟外自白之依據，故聲請人堅詞被告已為自白，恐有誤會。再者，聲
      請人認檢察官未傳訊製作警詢筆錄員警乙節，因員警製作警詢筆錄，乃據受訊
      問人供述如實記載，其對本案犯行經過並未親自見聞，筆錄製作人自不能作為
      證據方法，本無加以傳訊調查必要。另聲請狀所提吳幸昆、王心美等證人，未
      於偵查中顯現，依據前開說明，本院亦不得就此證據進行調查。復檢察官綜合
      偵查卷內所存證據，認本案無法判斷究係何車偏行，而難遽謂被告有過失之情
      ，已如上述原不起訴處分書及駁回聲請再議處分書等論述綦詳，且就聲請人所
      指肇事原因及初、覆鑑結果不一等疑點，業經檢察官參酌聲請人所提告訴事證
      ，予以調查審究分別闡明，始認被告犯罪嫌疑不足，核其所載證據取捨及事實
      認定之理由亦未違經驗法則、論理法則或其他證據法則，認事用法，均無不當
      。揆諸前揭法條及說明，本件交付審判之聲請即無理由，應予駁回。
六、依刑事訴訟法第二百五十八條之三第二項前段，裁定如主文。
中      華      民      國    九十三    年      一      月    二十九    日
                                臺灣士林地方法院刑事第七庭
                                    審判長法  官  王  梅  英
                                          法  官  王  沛  雷
                                          法  官  劉  秉  鑫
右正本證明與原本無異。
本件裁定不得抗告。
                                          書記官  曾  恒  壽
中      華      民      國    九十三    年       二       月     二     日
